【裁判字號】    91,交簡上,240
【裁判日期】    920409
【裁判案由】    公共危險
【裁判全文】
臺灣臺北地方法院刑事判決                      九十一年度交簡上字第二四○號
    上  訴  人
    即  被  告  乙○○
右上訴人即被告因公共危險案件，不服本院臺北簡易庭於中華民國九十一年八月三十
日所為九十一年度北交簡字第二○五三號第一審刑事簡易判決（聲請簡易判決處刑案
號：台灣台北地方法院檢察署九十一年度偵字第一○○六五號）提起上訴，本院管轄
第二審合議庭判決如左：
        主      文
上訴駁回。
        事      實
一、乙○○於民國九十一年二月二十二日晚間十時許起至翌日凌晨零時許止，在台北
    市○○區○○街、三水街口附近某處服用酒類，已達思考、個性行為改變而不能
    安全駕駛動力交通工具之程度，猶騎乘動力交通工具即車號ＥＥＭ－九九○號重
    型機車上路，於同日凌晨一時四十三分許在台北市○○街、西園路口遭警攔檢，
    經測試其吐氣所含酒精濃度達每公升零點九九毫克。
二、案經臺北市政府警察局萬華分局報請臺灣臺北地方法院檢察署檢察官偵查聲請簡
    易判決處刑。
        理      由
一、訊據被告乙○○，固對於在右揭時、地飲酒、經警攔檢酒測數值為每公升零點九
    九毫克等事實坦承不諱，並有吐氣所含酒精成份測試成果表壹紙及台北市政府警
    察局舉發違反道路交通管理事件通知單在卷可資佐證。惟辯稱：當日伊於酒後欲
    將機車牽至台北市○○街、西園路口之麥當勞停放再坐計程車回家，遭警攔檢時
    係在牽車，並未騎乘機車云云。經查：
    （一）本件查獲之警員施介盛、丁○○於偵查中到庭證述查獲經過，略謂：「當
          時是執行取締酒駕勤務，我們是桂林路派出所警員，同事丁○○騎警用機
          車載我，在九十一年二月二十三日凌晨一時四十三分在西園路、廣州街口
          看到乙○○沒有戴安全帽騎著車過來，是自廣州街過來，我們要右轉廣州
          街，我同事就把車停在他車頭前，看見被告的臉紅紅的，我靠近他就聞到
          濃濃的酒味，就請他出示證件，他拒絕，於是就請他回派出所做酒測，他
          還是不願意與我們回去，我們請派出所的警員開車過來載他回去派出所，
          在所裡他還是拒絕做酒測，我們跟他說騎車拒絕酒測會以最高罰鍰來告發
          ，被告才接受，結果測出來是每公升零點九九毫克」、「我當時是騎警用
          機車載著同事右轉廣州街時看到對向車道被告未戴安全帽騎著機車，我就
          把車騎到他的面前來擋住他，他車停下來人也下來，我們請他出示證件他
          不出示，好像要脫離的樣子，我們追他將他攔住，要對他酒測他不要，才
          通知派出所同仁開警車來載他回去：：：」等語（偵卷第二十九、三十頁
          訊問筆錄參照），互核相符。按警員施介盛、丁○○已明確證稱確實看見
          被告騎乘機車，而被告與該二警員互不相識，亦無夙怨，衡情警員並無設
          詞誣陷被告之可能與必要，所言應屬真實可信。被告否認酒後並未騎車，
          難認為真，要不足採。
    （二）再者，被告於警詢時對於酒後騎乘機車遭警查獲一節並不爭執，且自稱當
          日係在梧州街、三水街口與老闆喝紅牌威士忌酒（偵卷第六頁偵訊筆錄參
          照），伊於偵查中另改口稱遭查獲前係在廣州街之茶藝館喝酒，酒後牽行
          機車欲將該車停放在麥當勞，在牽行機車途中遭警查獲，當日同行朋友也
          酒醉，並未見到伊牽車云云（偵卷第二十五頁訊問筆錄參照）。被告嗣於
          本院調查時稱當日酒後與友人甲○○一起牽車去夜市路邊停車，剛好警察
          在附近臨檢就被誤認是酒後駕車云云（本院九十一年十一月十四日訊問筆
          錄參照）。被告之友人甲○○則到庭結證稱：其於九十一年二月二十二日
          晚間八時許與被告相約在梧州街小吃攤吃飯、飲酒，結束時已是翌日凌晨
          一時左右，因被告喝了很多酒，其叫被告將原停放在小吃攤附近的機車停
          放到廣州街、西園路口麥當勞之騎樓，再搭計程車返家，其陪同被告沿廣
          州街牽行機車，至西園路口其即右轉步行返家，未看見被告遭警查獲經過
          等語（本院九十一年十二月十九日訊問筆錄參照）。姑不論被告先後陳述
          之喝酒地點、欲停放機車處所、伊牽行機車時甲○○是否在旁目睹等節已
          互有歧異，更遑論證人甲○○明確證述並未看見被告遭警查獲經過，是以
          被告遭警查獲當時究竟有無騎乘機車，以證人甲○○之證述內容，尚不足
          以做成有利被告之認定。
    （三）綜上所述，被告所辯各節俱難信為真，伊於酒後確有駕車之舉，洵堪認定
          。
二、按刑法第一百八十五條之三所規定服用酒類，不能安全駕駛動力交通工具而駕駛
    者，應負刑事責任，揆其立法目的本在藉抽象危險犯之犯罪構成要件，以嚇阻酒
    後駕車者對道路交通安全之危害，本不以發生實害為必要。而所謂不能安全駕駛
    之認定，並無一定之數值可供界定，而係由法院以一般社會通念之客觀標準，足
    生公共危險時即足。目前行政機關所取締酒後駕車之參考標準，係依法務部於八
    十八年五月十日邀集司法院刑事廳、交通部、行政院衛生署、內政部警政署及中
    央警察大學等機關開會，所為凡呼氣酒精濃度逾每公升含零點五五毫克時，即屬
    不能安全駕駛之決議。上開會議決議本身固僅屬檢警取締酒後駕車之參考，尚無
    拘束法院之效力，惟以上開會議決議所採之標準，係參考美國、德國及日本等國
    家所進行之酒精濃度與精神狀態之測試實驗，亦即，各項實驗均發現凡呼氣中酒
    精濃度達每公升零點五五毫克時，就人之生理方面，已產生視覺反應遲鈍、影像
    不能集中、同時不能看清前方路況及車旁照後鏡等狀況，及駕駛能力已受有影響
    、肇事率已為一般人正常人之十倍之事實。被告於遭警攔測時，呼氣中酒精濃度
    每公升達零點九九毫克，有酒測單一份附卷可參，依一般社會通念，已達不能安
    全駕駛之程度；且被告於查獲時，有夜間駕車，未依規定使用燈光，駕駛行為明
    顯異常；對員警指揮及交通號誌無反應或遲緩，駕駛判斷力顯然欠佳；駕駛有蛇
    行、車身搖擺不定、轉彎半徑過大或過小等駕駛操控力欠佳之情狀，另伊於測試
    或訊問過程，有語無倫次、多話、泥醉等情，亦有警製刑法第一百八十五條之三
    案件測試觀察紀錄表附卷可參，而被告於酒後確有駕車之事實，業如前述。準此
    ，本件事證明確，被告確有於飲用酒類後，已達不能安全駕駛動力交通工具而仍
    然駕駛之犯行，應予依法論科。
三、核被告所為，係犯刑法第一百八十五條之三服用酒類不能安全駕駛動力交通工具
    而駕駛罪。原審以被告犯行明確而適用上開法條、刑法第四十二條第二項、罰金
    罰鍰提高標準條例第二條規定判處罰金貳萬壹仟元，如易服勞役，以佰元折算
    壹日，經核認事用法及量刑均無不當，應予維持。被告仍執前詞，空言否認犯罪
    ，求予撤銷原判決，並無理由，應予駁回。
據上論斷，依刑事訴訟法第四百五十五條之一第一項、第三項，第三百六十八條，判
決如主文。
本案經檢察官丙○○到庭執行職務。
中      華      民      國      九十二      年      四      月    九    日
                            台灣台北地方法院交通法庭
                                      審判長  法  官  劉壽嵩
                                              法  官  鄧德倩
                      法  官  陳婷玉
右正本證明與原本無異。
不得上訴
                                              書記官  陳弘文
中      華      民      國      九十二      年      四      月    十四  日


司法院資訊處製作；財團法人民間司法改革基金會備份。
